【裁判字號】    90,上易,2046
【裁判日期】    901127
【裁判案由】    詐欺
【裁判全文】
臺灣高等法院臺中分院刑事判決                    九十年度上易字第二四六號
    上  訴  人  台灣台中地方法院檢察署檢察官
    被      告  丁○○
右上訴人因被告詐欺案件，不服台灣台中地方法院九十年度易字第一二四四號中華民
國九十年八月二日第一審判決（起訴案號：台灣台中地方法院檢察署九十年度偵續字
第九號），提起上訴，本院判決如左：
    主      文
上訴駁回。
    理      由
一、公訴意旨略以：許金泉因購買營業大巴士，而向日盛國際租賃股份有限公司（下
    稱日盛公司）貸款新台幣（下同）一百二十萬元，約定分三十期攤還，每期清償
    四萬九千元，由被告丁○○擔任連帶保證人。嗣因旅遊事業不振影響，自民國（
    下同）八十八年九月二十六日起，許金泉即無力支付餘款一百零七萬八千元，日
    盛公司遂對連帶保證人之被告丁○○所有不動產執行假扣押程序。被告為避免財
    產遭拍賣，明知自己無資力清償上述保證人債務，竟意圖為自己不法之所有，於
    八十九年九月二十二日向許金泉之兄弟丙○○、甲○○夫妻誆稱願以現金先行墊
    付許金泉之債務一百零七萬八千元，但丙○○、甲○○夫妻需替許金泉開立支票
    二十五張，包含本金及利息共計一百三十二萬五千元分期攤還等語，致使丙○○
    、甲○○陷於錯誤，而依約交付安泰銀行員林分行，發票人為甲○○為發票人，
    金額各為五萬三千元之支票二十五張予被告。惟被告取得丙○○、甲○○交付之
    支票後，並未以現金清償債務，而將其中二十二張支票交付日盛公司，且以剩餘
    三張支票中之一張向廖佩華調借現金，丙○○、甲○○始知受騙，因認被告涉有
    刑法第三百三十九條第一項之詐欺取財罪嫌等語。
二、按犯罪事實應依證據認定之，無證據不得推定其犯罪事實，刑事訴訟法第一百五
    十四條定有明文。又刑法第三百三十九條第一項詐欺罪之成立，以意圖為自己或
    第三人不法之所有，以詐術使人或第三人之物交付為要件，所謂以詐術使人交付
    ，必須被詐欺人因其詐術而陷於錯誤，若其所用方法，不能認為詐術，亦不致使
    人陷於錯誤，即不構成該罪。本件訊據被告丁○○堅詞否認詐欺取財犯行，辯稱
    當時簽發二十五張支票是要將大巴士取回，伊有向丙○○、甲○○夫妻說用現金
    償還債務，但日盛公司說用支票即可，伊目的要將大巴士取回交給許金泉營業，
    所以就將支票交付日盛公司，伊扣三張支票係因伊有先墊付稅款，告訴人還伊代
    墊稅款後，伊要將支票還告訴人，告訴人不收等語。經查告訴人甲○○於偵查中
    已供陳伊大伯（即許金泉）向伊等借支票，稱要轉給被告，請被告幫忙處理車子
    問題，證人許金泉在原審審理中亦稱被告與伊弟丙○○夫妻原不認識，係因伊跳
    票，被告打電話要伊處理，伊找丙○○夫妻瞭解跳票情形等語，另卷附許金泉出
    具之讓渡切結書並載明許金泉向日盛公司貸款，由被告擔任連帶保證人，因其中
    一百零七萬八千元未獲付款，致日盛公司聲請假扣押查封被告所有不動產，現由
    被告出面與日盛公司解決前開債務，並取回日盛公司扣留之營業大巴士交予許金
    泉繼續營業，許金泉則交付安泰銀行員林分行為付款人，面額各五萬三千元之支
    票二十五張予被告賠償損失等情，顯見本件被告係許金泉以營業大巴士向日盛公
    司貸款之連帶保證人，事後許金泉因無力支付餘款一百零七萬八千元，營業大巴
    士遭日盛公司扣留，始央請告訴人丙○○夫妻簽發支票，交由被告處理，以取回
    營業大巴士繼續營業，而被告於收受支票後，亦已取回營業大巴士交予許金泉，
    復經證人許金泉證述無訛，已難認被告有何施用詐術情事。雖被告前向告訴人丙○○夫妻陳明願以現金償還許金泉之債務，而事後僅交付告訴人甲○○簽發之其
    中二十二張支票予日盛公司，然日盛公司既同意被告以換票方式處理，且交回遊
    覽車予許金泉繼續營業，被告並曾墊付七萬八千元，由日盛公司職員顏大堯繳納
    該營業大巴士稅款，已經證人顏大堯證述綦詳，並有收據影本一紙附卷可稽，被
    告為許金泉向日盛公司貸款之連帶保證人，交付日盛公司之支票不獲支付，被告
    仍應負其連帶保證債務，而事後被告並於九十年六月一日支付日盛公司共一百十
    萬元，有台灣中小企業銀行跨行匯款入戶電匯申請書在卷足參，亦難謂被告有何
    不法所有意圖。被告所為自與詐欺取財罪之構成要件有間，不能令負詐欺取財罪
    責，此外又查無其他積極證據，足證被告有何詐欺取財犯行，原審為被告丁○○
    無罪之判決，核無不合，檢察官上訴意旨略以：日盛公司並不同意被告以支票清
    償債務，且許金泉與被告簽定讓渡書，亦以被告先行以現金清償日盛公司為前提
    ，許金泉僅稱要丙○○夫妻了解跳票情況，係被告自願幫伊代墊，甲○○才開支
  票給被告，又被告是否有代墊稅款及費用，仍有爭議，又被告雖於九十年六月一
    日支付款項予日盛公司，與詐欺罪之要件無涉等語，惟查告訴人甲○○亦承認簽
    發支票之前並不認識被告（見本院卷第二五頁），並經證人許金泉證述屬實（見
    原審卷第八二頁），證人顏大堯亦證述：「車子欠的稅金、罰款、靠行費，第一
    次我是去丁○○他家拿十餘萬元，但我有寫收款單給他，上面有記載詳細的金額
    ，當時甲○○、許金泉、丙○○都不在場‧‧‧」（見原審卷第八三頁），且告
    訴人甲○○於檢察官初訊時亦稱：「我大伯（即許金泉）向我們借支票，稱要轉
    給被告，請被告幫忙處理車子問題」（見偵查卷第十七頁），綜此，告訴人與被
    告原不相識，係許金泉向告訴人借票交由被告處理本件購車欠款之糾葛，被告所
    辯其無詐欺之犯行堪以採信，原審為被告無罪之判決，並無違誤，檢察官據告訴
    人請求上訴非有理由，應予駁回。
三、據上論斷，應依刑事訴訟法第三百六十八條，判決如主文。
本案經檢察官乙○○到庭執行職務。
中      華      民      國      九十    年      十一    月      二十七  日
                                臺灣高等法院臺中分院刑事第三庭
                                      審判長法  官  陳  朱  貴
                                            法  官  廖  柏  基
                                            法  官  劉  連  星
右正本證明與原本無異。
不得上訴。
                                            書記官  李  妍  嬅
中      華      民      國      九十    年      十一    月      二十七  日
                                                                        Ａ


司法院資訊處製作；財團法人民間司法改革基金會備份。
